【裁判字號】    90,交聲,341
【裁判日期】    900813
【裁判案由】    違反道路交通管理處罰條例聲明異議
【裁判全文】
臺灣臺北地方法院交通事件裁定            九十年度交聲字第三四一號
    異議人即
    受處分人  乙○○
    代理人    黎禮欽
右列受處分人因違反道路交通管理處罰條例案件，對於臺北市交通事件裁決所中華民
國九十年三月十二日所為之處分（原處分案號：北市裁三字第駕裁二二－一Ｒ000
00000號），聲明異議，本院裁定如左：
        主      文
原處分撤銷。
        理      由
一、按汽車駕駛人停車時，有在道路收費停車處所停車，不依規定繳費者，處新台幣
    （下同）六百元以上一千二百元以下罰鍰，行為時道路交通管理處罰條例第五十
    六條第一項第十款定有明文。
二、本件原處分機關認受處分人即異議人乙○○於民國八十九年十一月八日晚上九時
    二十五分許，將車號Ｑ五－０三九０號自用小客車，停放在基隆市○○路設○道
    路收費停車格內，為基隆市警察局交通隊管理員甲○○巡場掣發計時繳費通知單
    置於雨刷上（單號：Ｋ－六二０九八八號），且受處分人逾期未補繳停車費，復
    未電話查詢補繳停車費，為基隆市警察局交通警察隊小隊長丙○○以受處分人有
    違反行為時道路交通管理處罰條例第五十六條第一項第十款規定行為逕行掣單舉
    發。嗣受處分人於應到案日期前申訴，原處分機關函請舉發機關調查結果，仍認
    受處分人有上開違規行為，乃依行為時道路交通管理處罰條例第五十六條第一項
    第十款規定，裁處受處分人六百元罰鍰。
三、訊據受處分人代理人黎禮欽堅決否認有右開違規行為，辯稱：車號有可能誤植，
    且受處分人當時在台北市議會開會，根本無暇離開台北市等語，經查：
（一）本件受處分人於右開時地，在道路收費停車處所停車，不依規定繳費之事實，
      固有證人基隆市警察局交通隊警員錢文明到庭證述無訛，並有計時繳費通知單
      影本一紙在卷為憑，且Ｇ五－０三九０號自用小客車顏色為紅色，與右開車輛
      為墨綠色截然不同，此亦有交通部公路局台北區監理所宜蘭監理站九十年七月
      十二日九０北監宜字第九０一三八０九號函附Ｇ五－０三九０號自用小客車車
      籍資料影本在卷為憑，受處分人應有右開違規行為無誤；又受處分人雖有於右
      開時地，在道路收費停車格內未繳納停車費之事實，然對於舉發違反道路交通
      管理條例之案件，依違反道路交通管理事件統一裁罰標準及處理細則第十一條
      第一項之規定，限於當場舉發及逕行舉發二種態樣，而舉發違反道路交通管理
      事件通知單之交付程序，依其舉發方式之不同而異其處理程序，本件舉發方式
      依違反道路交通管理事件通知單駕駛人姓名欄內載明：「逕行舉發」，則本件
      原處分是否合法妥適，首應審究「逕行舉發」之程序是否合法﹖
（二）按汽車違反道路交通管理事件有下列情形之一，當場不能或不宜攔截製單舉發
      者，得逕行舉發之：一、闖紅燈或平交道，二、搶越行人穿越道，三、違規停
      車而駕駛人不在場，四、不服指揮稽查而逃逸或聞消防車、救護車、警備車、
      工程救險車之警號不立即避讓者，五、以科學儀器取得違規證據資料，足資認
      定其違規事實者，六、各級學校交通服務隊，檢舉違規停車或行近行人穿越道
      時，不暫停讓行人優先通過之車輛，經現場導護人員簽證者，違反道路交通管
      理事件統一裁罰標準及處理細則第二十三條第一項定有明文，且證人交通部林
      志明司長另案到院證稱：（問：對於違規的交通案件，警員逕行舉發的依據何
      在﹖）在違反道路交通管理事件統一裁罰標準及處理細則第二十三條有規定，
      逕行舉發在法規上除了這一條外，還有高速公路交通管制規則第二十六條第二
      項有規定，除這二條規定情形外，就不能逕行舉發等語（見卷附本院八十九年
      度交聲更字第四號卷九十年四月三十日訊問筆錄影本），足證交通勤務警察或
      依法令執行交通稽查任務人員在舉發非行駛於高速公路上之違規案件時，如欲
      逕行舉發，應符合違反道路交通管理事件統一裁罰標準及處理細則第二十三條
      第一項所列舉之法定事由，始得逕行舉發，亦即違反道路交通管理事件統一裁
      罰標準及處理細則第二十三條第一項所規範之事由乃列舉規定而非例示規定。
（三）本件違規事實乃在道路收費停車處所，不依規定繳費之違規行為，此種違規情
      形，並非屬違規停車而駕駛人不在場之情形，自無得依違反道路交通管理事件
      統一裁罰標準及處理細則第二十三條第一項所列舉得逕行舉發之情形，舉發機
      關逕行舉發，並依逕行舉發程序以郵寄方式送達受處分人，其舉發程序於法尚
      有未洽。
（四）再本院為實際了解在道路收費處所停車，是否確實能收到逾限未繳告發聯﹖是
      否得以電話查詢停車已經台北市停車管理處之管理員開立台北市停車人工計時
      繳費通知單而得以補繳﹖經本院實際運作台北市停車管理處現行停車補繳停車
      費之情形，於九十年六月十八日上午八時許，將車號ＣＬ－一七五五號自用小
      客車，停放在台北市○○○路○段台灣台北地方法院旁之收費停車格內，於九
      十年六月十八日晚上六時二十五分許，以台北市停車人工計時繳費通知單所載
      「00000000」號電話查詢台北市停車管理處上開車輛停車是否有開立
      台北市停車人工計時繳費單情形，結果無人接聽電話，以「00000000
      」號電話查詢，結果電話語音，本院留下連絡電話供台北市停車管理處人員連
      絡，於九十年六月十九日上午九時許，台北市停車管理處張麗華小姐來電查詢
      本院去電原因，本院即將上開停車情形是否開立台北市停車人工計時繳費單加
      以查詢，張麗華小姐允諾以人工查詢，嗣於九十年六月二十一日下午二時五十
      五分許，張麗華小姐來電告知本院並無開立台北市停車人工計時繳費單之情形
      ，此有本院公務電話記錄影本在卷為憑，本院親自以電話查詢上開停車是否已
      開立台北市停車人工計時繳費單情形，均無所獲，顯然以目前台北市停車管理
      處所設計停車是否開立台北市停車人工計時繳費單、逾限未繳告發聯之電話查
      詢，仍無法確實掌握在道路收費停車處所停車人之權益，故在道路收費停車處
      所停車者，如因故（繳費通知單或夾在雨刷上被風吹落，或遭他人棄置）未收
      到台北市停車管理處所開立台北市停車人工計時繳費通知單或逾限未繳告發聯
      時，其權益之保障竟由台北市停車管理處要求停車者以電話查詢，而在電話查
      詢下，又無法確實掌握實際停車情形，在現今行政機關強調行政便民情形下，
      台北市停車管理處之收費停車作業情形，確實有必要檢討改進，則與台北市停
      車管理處之收費停車作業情形相仿之基隆市警察局作業，自亦有加以改善之空
      間。
四、綜上所述，本件逕行舉發程序於法無據，且不合法之舉發，與未舉發無異，又舉
    發機關對於道路收費停車管理之作業程序亦未臻完善情形，原處分機關未加以審
    酌上情，竟依行為時道路交通管理處罰條例第五十六條第一項第十款規定，裁處
    受處分人罰鍰六百元，似嫌率斷。從而，原處分右開裁罰即難認為適當，應由原
    處分機關對於「在道路收費停車處所停車，不依規定繳納」之違規行為，究應如
    何舉發，以符法令之規範，通盤檢討後，另為適法之處分。
五、據上論斷，應依道路交通案件處理辦法第二十條前段，裁定如主文。
中      華      民      國    九十      年      八      月     十三     日
                          臺灣臺北地方法院交通法庭
                                  法  官  李  麗  玲
右正本證明與原本無異。
如不服本裁定，應於裁定送達後五日內向本院提出抗告狀。
                                  書記官  江  虹  儀
中      華      民      國    九十      年     八       月     十三     日


司法院資訊處製作；財團法人民間司法改革基金會備份。
